臺灣嘉義地方法院刑事判決　　　　　　　　　　　　　九十三年度簡上字第九三號
　　上　訴　人　臺灣嘉義地方法院檢察署檢察官
　　上　訴　人　乙○○
　　（即原審被告）
右上訴人因竊佔案件，不服本院嘉義簡易庭九十三年度簡字第二五○號，中華民國九
十三年二月二十六日第一審刑事簡易判決（聲請簡易判決處刑案號：九十三年度偵字
第八三八號）提起上訴，本院管轄之第二審合議庭判決如左：
    主  文
上訴駁回。
    事  實
一、乙○○意圖為自己不法之所有，明知嘉義縣民雄鄉○○段好收小段一○三之四地
    號土地為五榖王廟所有，竟於民國（下同）九十二年四月初，未經五榖王廟相關
    人員同意，僱用不知情之不詳姓名工人，在前揭土地上興建水泥磚造墳墓一座，
    存放其父親之骨骸，共計佔用前開土地面積達○點○○二七公頃（如嘉義縣大林
    地政事務所九十二年十二月三十日複丈成果圖編號Ａ所示）；嗣經民眾發現告知
    五榖王廟相關人員，始悉上情。
二、案經五榖王廟訴請臺灣嘉義地方法院檢察署檢察官偵查後聲請以簡易判決處刑。
    理  由
一、訊據上訴人即被告（下稱被告）乙○○固不否認前揭僱工興建墓厝，準備安放父
    親骨骸之情，惟矢口否認竊佔犯行，並辯稱：我在興建墓厝前，曾由友人甲○○
    陪同拜訪五榖王廟代表人即主任委員丙○○，洽談在前開土地興建墓厝之事，丙
    ○○當時同意我在該處建墓，並表示建好後，要捐款予廟方，另我也曾詢問該廟
    之陳凌波等數名委員，他們亦未反對云云。惟查：
  (1)被告前揭僱工興建水泥墓厝，共佔用告訴人五榖王廟所有之前揭土地面積○點○
    ○二七公頃等情，業據被告於偵審中承認不諱，並由檢察官履勘現場屬實，且會
    同地政事務所人員測量無誤，有土地登記謄本、地籍圖謄本、履勘現場筆錄、現
    場照片八幀及嘉義縣大林地政事務所九十二年十二月三十日複丈成果圖等件在卷
    足憑（見發查卷第五頁、第六頁、第四十二頁至第四十九頁），足堪採信。
  (2)其次，證人甲○○於偵審中結證稱：當時我陪同被告拜訪主任委員丙○○，被告
    說要使用前揭土地的一小部分，用以興建墓厝，安葬他父親骨灰的小甕，並表示
    願意捐錢給廟方，丙○○則稱如果用地不大，且徵得其他委員同意或許可以，因
    此我再陪同被告拜訪陳凌波、戴文及許金錠委員，他們沒有表示反對或贊同，
    只說要開會決定，後來，被告又去拜訪丙○○，並未獲同意等語（見發查卷第二
    十八頁、第二十九頁，本院卷第八十八頁至第九十三頁），證人即五榖王廟主任
    委員丙○○於偵審中亦結證稱：被告來拜訪我好幾次，說要建父墳，我沒有同意
    ，但不好意思拒絕，要他去拜訪其他委員，也請被告另覓他處等語（發查第二十
    七頁、卷第二十八頁、第三十六頁、第三十七頁，本院卷第八十八頁至第九十五
    頁）；而證人即五榖王廟委員丁○○於審理中亦結證稱：被告為建父墳之事，與
    陳政育來拜訪我，我說自行建墓被抓到會罰錢，被告表示主委有說若佔地不大，
    可以同意興建，我則說不方便同意，但因被告跟我說主委有同意，我也沒有表示
    反對等語（見本院卷第九十五頁至第九十七頁），經核證人所述，率皆相符；又
    被告於調解時，曾承諾於九十二年六月三十日前無條件拆除前揭墓厝，並恢復原
    狀交還予告訴人等情，有嘉義縣民雄鄉調解委員會九十二年五月二十日調解筆錄
    影本乙紙在卷可稽（見發查卷第八頁）；是認被告興建前揭墓厝前，即已知悉前
    揭土地係為五榖王廟所有，且未經五榖王廟相關委員同意，自行興建墳厝佔為己
用，故被告所辯已獲同意云云，顯係事後卸責之詞，不足採信。
  (3)綜上，被告未經同意，自行在前揭土地上興建墓厝，事證明確，被告竊佔犯行堪
    以認定。
二、核被告乙○○所為，係犯刑法第三百二十條第二項之竊佔罪，被告前開利用不知
    情工人，興建前揭墓厝，佔用五榖王廟土地之之行為，應論以間接正犯。原審依
    刑事訴訟法第四百四十九條第一項前段、第四百五十四條第二項，刑法第三百二
    十條第二項、第四十一條第一項前段，罰金罰鍰提高標準條例第一條前段、第二
    條，逕以簡易判決判處被告有期徒刑四月，如易科罰金，以三百元折算一日，並
    諭知緩刑三年，經核其認事用法及量刑均屬妥適，被告乙○○上訴意旨所稱：我
    興建前揭墓厝有得五榖王廟委員同意云云，指摘原判決不當，為無理由，應予駁
    回；又綜合前揭證人所述，堪信被告經前揭奔走拜訪後，係自信先行建墳，如終
    未獲得同意，亦願以繳交罰款方式而可使用前揭土地，並非無代價佔用，其情尚
    非全無可恕，是檢察官上訴意旨指稱：被告否認犯行，未見悔意，且迄未將前揭
    墓厝拆除，原審宣告緩刑，似屬過輕云云，並無理由，亦應駁回。
據上論結，應依刑事訴訟法第四百五十五條之一第一項、第三項、第三百六十八條，
判決如主文。
本案經檢察官古富祺到庭執行職務。
中      華      民      國    九十三    年      六      月     二十五   日
                                臺灣嘉義地方法院刑事第一庭
                                審判長  法  官  夏  金  郎
                                        法  官  陳  俞  婷
                                        法  官  盧  鳳  田
右正本證明與原本無異。
本件不得上訴。
中      華      民      國    九十三    年      六      月     二十五   日
                                        書記官  林  秀  惠
附錄論罪科刑法條：
刑法第三百二十條：
意圖為自己或第三人不法之所有，而竊取他人之動產者，為竊盜罪，處五年以下有期
徒刑、拘役或五百元以下罰金。
意圖為自己或第三人不法之利益，而竊佔他人之不動產者，依前項之規定處斷。
前二項之未遂犯罰之。
